臺灣苗栗地方法院刑事判決
111年度金訴字第3號
公  訴  人  臺灣苗栗地方檢察署檢察官
被      告  彭凱政


上列被告因違反洗錢防制法等案件，經檢察官提起公訴 （110年
度偵字第6614號)，被告於本院準備程序中，就被訴事實為有罪
之陳述，經合議庭裁定由受命法官獨任進行簡式審判程序，判決
如下：
    主  文
彭凱政幫助犯洗錢防制法第十四條第一項之一般洗錢罪，處有期
徒刑參月，併科罰金新臺幣壹萬元，罰金如易服勞役，以新臺幣
壹仟元折算壹日。　　　　
　　犯罪事實
一、彭凱政依一般社會生活之通常經驗，雖預見將自己所有之金融
    機構帳戶存摺、提款卡及密碼提供給不具信賴關係之他人使
    用，可能幫助該他人所屬犯罪集團從事詐欺取財及洗錢犯罪
    ，竟仍不違背其本意，基於隱匿詐欺取財不法犯罪所得去向
    及幫助詐欺取財之不確定故意，於民國110年5月至6月間某
    時，使用統一超商之IBON機台寄送服務，將其所申設之台新
    國際商業銀行帳號000-00000000000000號帳戶（下稱台新銀
    行帳戶)，及台北富邦商業銀行帳號000-00000000000000號
    帳戶（下稱台北富邦銀行帳戶）之提款卡及密碼，寄送予真
    實姓名、年籍均不詳之詐欺集團成員。嗣該詐欺集團成員取
    得上開2帳戶之提款卡及密碼後，竟意圖為自己不法之所有
    ，基於詐欺取財及洗錢之犯意，以如附表所示之詐騙方式，
    詐騙王宥潔、洪頤恬、林家豪，致王宥潔、洪頤恬、林家豪
    陷於錯誤，而於如附表所示之時間，匯款如附表所示之金額
    ，至被告上開2帳戶，旋即遭詐欺集團成員提領一空。嗣經
    王宥潔、洪頤恬、林家豪發覺受騙報警處理，始為警循線查
    悉上情。
二、案經王宥潔訴由高雄市政府警察局三民第二分局，洪頤恬訴
    由嘉義縣警察局民雄分局，林家豪訴由桃園市政府警察局龜
    山分局後，移由苗栗縣警察局頭份分局報告臺灣苗栗地方檢
    察署檢察偵查起訴。
    理  由
一、本案被告彭凱政所犯係死刑、無期徒刑或最輕本刑為3年以
    上有期徒刑以外之罪，亦非高等法院管轄之第一審案件，其
    於準備程序進行中，就被訴事實為有罪之陳述，經本院告知
    簡式審判程序進行審理，是依刑事訴訟法第273條之2規定，
    本案之證據調查，不受同法第159條第1項、第161條之2、第
    161條之3、第163條之1及第164條至第170條規定之限制，合
    先敘明。
二、上開犯罪事實，業據被告於本院審理中坦承不諱（見本院卷
    第111、118、121頁），有本案台新銀行帳戶、臺北富邦銀
    行帳戶開戶資料及交易明細資料1份在卷可參(見偵卷第49至
    57頁)。此外，並有下列證據可佐：
　㈠附表編號1所示告訴人王宥潔於警詢中證述、報案資料（內政
    部警政署反詐騙諮詢專線紀錄表、高雄市政府警察局三民第
    二分局民族路派出所受理詐騙帳戶通報警示簡便格式表、受
    理案件證明單、受理各類案件紀錄表、金融機構聯防機制通
    報單）、網路交易明細各1份（見偵卷第33至38、61至63、6
    7、69、73頁）。
  ㈡附表編號2所示告訴人洪頤恬於警詢中證述、報案資料（嘉義
    縣警察局民雄分局豐收派出所受理各類案件紀錄表、受理案
    件證明單、受理詐騙帳戶通報警示簡便格式表、受理案件證
    明單、金融機構聯防機制通報單）、臺幣交易明細查詢、第
    一銀行網路交易明細各1份（見偵卷第39至43、79、81、87
    、89、99至103頁）。
　㈢附表編號3所示告訴人林家豪於警詢中證述、報案資料（桃園
    市政府警察局龜山分局坪頂派出所受理各類案件紀錄表、受
    理案件證明單、受理詐騙帳務通報警示簡便格式表、內政部
    警政署反詐騙諮詢專線紀錄表、金融機構聯防機制通報單）
    、遠東國際商業銀行自動櫃員機交易明細表各1份（見偵卷
    第45至48、111至119、127至131、141頁）。
　㈣綜上，足認被告之自白均與事實相符，被告所犯上開犯行，
    堪以認定，均應依法論科。
三、論罪科刑：
　㈠被告固向詐騙份子提供本案台新銀行帳戶及台北富邦銀行帳
    戶之提款卡及密碼予他人供詐欺取財與洗錢犯罪使用，然並
    無證據證明其有參與詐欺取財或洗錢之構成要件行為，或有
    與本案正犯有共同詐欺取財、洗錢之犯意聯絡，是被告基於
    幫助之意思，參與詐欺取財、洗錢之構成要件以外之行為，
    為幫助犯，核其所為，係犯刑法第30條第1項前段、第339條
    第1項之幫助詐欺取財罪及刑法第30條第1項前段、洗錢防制
    法第14條第1項之幫助洗錢罪。被告一次提供本案上開2帳戶
    資料，幫助詐騙份子分別對附表所示告訴人等為詐欺取財，
    為同種想像競合犯；又同時觸犯上開2罪名，為異種想像競
    合犯，應依刑法第55條前段規定，均從一重以幫助犯洗錢罪
    處斷。
　㈡按洗錢防制法第16條第2項規定，犯前二條之罪，在偵查或審
    判中自白者，減輕其刑。被告於審判中自白洗錢犯罪，應依
    洗錢防制法第16條第2項規定，減輕其刑；另被告係基於幫
    助之犯意而為上開犯行，其並未實際參與詐欺取財及洗錢犯
    行，所犯情節較正犯輕微，爰依刑法第30條第2項規定遞減
    輕其刑。
　㈢爰以行為人之責任為基礎，審酌被告於此詐騙犯案猖獗，利
    用人頭帳戶存提詐欺贓款之事迭有所聞之際，仍貿然將本案
    帳戶資料提供予來路不明而無信任基礎之人，容任不詳詐騙
    份子使用本案帳戶資料遂行詐欺取財、洗錢等犯罪，雖被告
    未參與構成要件行為，非最終之獲利者，然其所為已實際造
    成附表所示告訴人分別受有附表之財產損害，並使詐欺贓款
    去向得以隱匿，國家機關追查詐欺正犯及被害人尋求救濟均
    趨於困難，降低詐騙份子為警查獲及遭追償不法所得之風險
    ，助長社會上詐騙盛行之歪風，危害治安非輕，仍應予非難
    ，兼衡被告犯後坦承犯行，於本院審理中自陳高職畢業、從
    事洗車工作、月收入新臺幣2萬餘元等一切情狀，量處如主
    文所示之刑，並就罰金部分諭知易服勞役折算之標準。
　㈣本案並無證據證明被告已實際取得任何對價，或因而獲取犯
    罪所得，是以，本院自無庸對其犯罪所得諭知沒收。　  
據上論斷，應依刑事訴訟法第273條之1第1項、第299條第1項前
段，洗錢防制法第14條第1項、第16條第2項，刑法第11條、第30
條第1項前段、第2項、第339條第1項、第55條、第42條第3項，
刑法施行法第1條之1第1項，判決如主文。
本案經檢察官鄭葆琳、曾亭瑋提起公訴，檢察官楊岳都到庭執行
職務。
中　　華　　民　　國　　111 　年　　4 　　月　　28　　日
                  刑事第四庭    法　官　郭世顏
以上正本證明與原本無異。　　　　　　　　　　　　　　　　如不服本判決應於收受判決後20日內向本院提出上訴書狀，並應敘述具體理由。其未敘述上訴理由者，應於上訴期間屆滿後20日內向本院補提理由書(均須按他造當事人之人數附繕本)「切勿逕送上級法院」。告訴人或被害人如對本判決不服者，應具備理由請求檢察官上訴，其上訴期間之計算係以檢察官收受判決正本之日期為準。　　　　　　　　　　　　　　　　　　　　　　　　　　　　　　　　　　　　      書記官  呂  彧
中　　華　　民　　國　　111 　年　　4 　　月　　28　　日

附錄本案論罪法條：
中華民國刑法第339條
意圖為自己或第三人不法之所有，以詐術使人將本人或第三人之
物交付者，處5年以下有期徒刑、拘役或科或併科50萬元以下罰
金。
以前項方法得財產上不法之利益或使第三人得之者，亦同。
前二項之未遂犯罰之。

洗錢防制法第14條
有第二條各款所列洗錢行為者，處7年以下有期徒刑，併科新臺
幣5百萬元以下罰金。
前項之未遂犯罰之。
前二項情形，不得科以超過其特定犯罪所定最重本刑之刑。

附表：
編號 告訴人 詐騙方式 匯款時間 匯款金額 （新臺幣） 匯入帳戶 1 王宥潔 網路購物設定錯誤，需操作網路銀行解除 110年7月26日20時12分許 20,123元 被告台新銀行帳戶 2 洪頤恬 網路購物設定錯誤，需操作網路銀行解除 110年7月26日19時5分許 49,989元 被告台新銀行帳戶    110年7月26日19時7分許 49,989元  3 林家豪 網路購物設定錯誤，需操作網路銀行解除 110年7月26日17時40分許 99,987元 被告台北富邦銀行帳戶    110年7月26日17時42分許 49,986元     110年7月26日18時37分許 29,987元 被告台新銀行帳戶